【裁判字號】    97,聲,163
【裁判日期】    970521
【裁判案由】    訴訟救助
【裁判全文】
臺灣高等法院民事裁定                   97年度聲字第163號
聲  請  人  甲○○
聲請人因與相對人中華民國等人間確認之訴事件，對於中華民國
97 年3月10日臺灣臺北地方法院97年度訴字第1276號判決提起上
訴（本院97年度上字第410號）而聲請訴訟救助，本院裁定如下
：
    主  文
聲請駁回。
    理  由
一、聲請意旨略以：聲請人僅擁有一筆價值約新臺幣（下同）
    263,580元之畸零田地。且聲請人已將屆65歲而無固定工作
    ，僅於假日至工地當舉板工，收入約7千元，動產僅1萬元，
    而負債9,200元，為低收入戶，低於社會救助法所規定台北
    縣政府、土城市公所公告行政處分、土地及不動產未逾260
    萬元、動產未逾55,000元、每月收入未逾9,509元者，支付
    訴訟費用影響生活者，為此依民事訴訟法第107條第1項聲請
    訴訟救助等語。
二、按當事人因無資力支出訴訟費用而聲請訴訟救助者，關於無
    資力支出訴訟費用之事由，應提出可使法院信其主張為真實
    並能即時調查之證據，以釋明之，此觀民事訴訟法第 109條
    第2項、第284條之規定自明。所謂「無資力」係指窘於生活
    ，且缺乏經濟信用者而言（最高法院43年台抗字第 152號判
    例參照），若非取給於自己或共同生活親屬基本生活之費用
    不能支出訴訟費用，且無籌措款項以支出訴訟費用之信用技
    能，即難謂為無資力支出訴訟費用。而法院調查聲請人是否
    無資力支出訴訟費用，專就聲請人提出之證據為之，如聲請
    人並未提出證據，或依其提出之證據，未能信其無資力支出
    訴訟費用之主張為真實，即應將其聲請駁回，並無依職權調
    查或定期命補正之必要（最高法院26年滬抗字第34號判例意
    旨參照）。
三、本件聲請人聲請訴訟救助，雖提出財政部臺灣省北區國稅局
    財產歸屬資料清單、財政部臺灣省北區國稅局95年度綜合所
    得稅各類所得資料清單、郵政存簿儲金簿等影本為證。然查
    ，聲請人既擁有公告現值價值263,580元之土地，有其所提
    之財產歸屬資料清單附卷可稽，已難認其係無資力之人。又
    觀諸聲請人提出之郵政存簿儲金簿之結餘金額固記載471元
    ，然該帳戶係具有活期儲蓄存款性質，結餘金額當有增減情
    形，而非固定不變，且96年1月9日跨行轉入1萬元，足認聲
    請人另有他行帳戶，難僅憑該郵政儲金簿遽認聲請人為無資
    力，充其量僅能顯示聲請人於該時點帳戶所結餘之金額為何
    而已。聲請人雖另主張其符合中低收入戶標準，惟查，中低
    收入戶標準乃行政主管機關為提供社會救助所設立之核定標
    準，與法院就有無資力支出訴訟費用之認定，係屬二事。聲
    請人執此謂其係無資力者，亦難採信。末查，聲請人曾多次
    聲請訴訟救助，如本院96年抗字第376號、本院97年聲字第
    157 號等均遭駁回確定，足徵聲請人並非毫無恆產而缺乏經
    濟信用，而無資力支出裁判費之人，核與訴訟救助之要件未
    合。依上說明，聲請人之聲請不應准許，應予駁回。
四、據上論結，本件聲請為無理由，裁定如主文。
中    華    民    國    97    年    5     月    21    日
                    民事第二庭
                        審判長法  官  吳謙仁
                              法  官  李瓊蔭
                              法  官  蘇瑞華
正本係照原本作成。
如不服本裁定，應於收受送達後10日內向本院提出抗告狀，並應
繳納抗告費新台幣１千元。
中    華    民    國    97    年    5     月    22    日
                              書記官  賴以真


司法院資訊處製作；財團法人民間司法改革基金會備份。
